臺灣臺南地方法院臺南簡易庭民事判決
109年度南勞簡字第58號
原      告  林文偉  
訴訟代理人  簡涵茹律師(法扶律師)
被      告  大旺生醫有限公司

法定代理人  林陳芬華
訴訟代理人  林于正  
上列當事人間請求給付資遣費等事件，本院於民國110年2月2日
言詞辯論終結，判決如下：
    主    文
被告應給付原告新臺幣11萬7056元，及自民國109年12月4日起至
清償日止，按週年利率百分之5計算之利息。
訴訟費用由被告負擔。
本判決得假執行。但被告如以新臺幣11萬7056元為原告預供擔保
後，得免為假執行。
    事  實  及  理  由
一、原告主張：伊於民國103年12月1日起任職於被告，擔任食品
    作業員工作，負責製造特殊製劑、萃取製程，每月薪資新台
    幣（下同）3萬7000元。因伊長期在高溫環境下工作，致身
    體不適，有熱衰竭現象，經向被告反應，未獲改善，又被告
    有高薪低報原告勞保薪資之情，經伊以被告違反勞動基準法
    （下稱勞基法）第14條第1項第3款、第6款規定為由，終止
    勞動契約。伊之年資為5年又243日，月平均工資為3萬7000
    元計算，被告應給付資遣費10萬4816元，又伊之投保薪資級
    距為3萬8200元，被告以3萬4800元申報月投保金額，致伊所
    領取之失業給付短少1萬2240元，受有失業給付差額損害，
    依勞工退休金條例（下稱勞退條例）第12條第1項、就業保
    險法（下稱就保法）第16條第1項、第38條第1項規定，提起
    本訴。並聲明：被告應給付如主文第1項所示之本息。
二、被告則以：原告主張工作環境溫度過高，惟榨油機並非專由
    原告每天為之，其他工作人員或廠長亦會加入輪班榨油，員
    工均可自由安排休息時間，且原告所提出溫度計攝影截圖，
    不代表室内溫度或體感溫度。再者，原告長年有B型肝炎，
    其所提診斷證明書所載症狀，有部分態樣與B型肝炎症狀相
    同，已有疑義，原告於勞資爭議調解時未出示該診斷証明，
    原告縱有上開症狀，是否係因工作環境高溫所致，不無爭議
    。另勞基法第14條1項第3款要件為「經通知雇主改善而無效
    果者」，原告應先舉證證明其已通知改善仍無效果，始得終
    止勞動契約。又伊將原告投保薪資以多報少，係因原告要求
    所為，最近一次調薪是在109年1月1日調薪，原告早已知情
    ，卻遲至同年7月24日始終止勞動契約，已超過30日，其依
    勞基法第14條規定終止勞動契約並不合法。原告係自願離職
    ，亦不具申請領取失業給付之身分，不得請求失業給付差額
    及資遣費等語置辯。並聲明：駁回原告之訴。
三、兩造不爭執事項：
  ㈠原告於103年12月1日起任職於被告，擔任食品作業員工作，
    負責製造製劑、萃取製程，109年1月1日起每月薪資為3萬70
    00元。
  ㈡原告於109年7月24日經朱讚騫外科診所診斷有「噁心、嘔吐
    、倦怠、頭痛、有熱衰竭現象」。（惟被告主張上開症狀與
    工作場所無關）
  ㈢原告曾於109年7月24日以新市郵局84號存證信函，以被告違
    反勞基法第14條第1項所訂各款之情形，向被告終止勞動契
    約之意思表示，該函於同年月27日送達被告。
四、有關原告請求資遣費10萬4816元部分：
  ㈠按勞工保險條例（下稱勞保條例）中關於月投保薪資，係指
    由投保單位按被保險人之月薪資總額，依投保薪資分級表之
    規定，向保險人申報之薪資，勞保條例第14條第1項前段定
    有明文。查原告在任職期間，於109年1月1日起，每月薪資
    調整為3萬7000元，投保薪資級距為3萬8200元，惟被告於10
    8年4月1日起即皆以3萬4800元作為投保金額，確有原告所述
    高薪低報原告勞保之情事（補字卷19頁），復為被告所不爭
    ，被告違反上開勞保條例之規定，應屬明確。
　㈡次按有下列情形之一者，勞工得不經預告終止契約：六、雇
    主違反勞動契約或勞工法令，致有損害勞工權益之虞者。勞
    工依前項第1款、第6款規定終止契約者，應自知悉其情形之
    日起，30日內為之。但雇主有前項第6款所定情形者，勞工
    得於知悉損害結果之日起，30日內為之。又勞工取得上開終
    止契約之形成權，係具有繼續性之權利，若雇主繼續有違反
    勞工法令或勞動契約，致有損害勞工權益之虞時，勞工之終
    止契約權仍繼續發生。被告雖辯稱：原告早已知悉高薪低報
    勞保之事，其終止勞動契約，已逾30日除斥期間云云，惟查
    被告並無調整投保薪資，其違反勞工法令之情事繼續存在，
    且勞保投保薪資數額應按規定申報，此乃法定事項，勞雇雙
    方不能反於法律而另行約定，被告該部分抗辯，自非有理。
    又勞基法第14條第1項並未規定勞工終止勞動契約時，應明
    確說明其終止勞動契約之法律上依據，亦未要求勞工必須說
    明其事實上之依據，僅需雇主具備勞基法第14條第1項各款
    事由之一，勞工即可以之為由終止勞動契約，且勞工可主張
    終止勞動契約之事由，並不以勞工於終止契約時所述之法律
    及事實理由為限，僅需在勞工終止勞動契約當時已經發生者
    即可。因此，勞工如認為雇主違反勞動契約或勞工法令而有
    損害勞工權益之虞時，自得僅表明終止契約之意，縱其未於
    終止契約時表明其具體理由，亦非謂此等理由不能作為審究
    勞工終止契約是否合法之依據。故原告於終止勞動契約時，
    雖未指明係依勞基法第14條何款主張及具體理由，然其於10
    9年7月24日主張終止勞動契約時，被告高薪低報勞保之情事
    既屬存在，則原告主張依勞基法第14條第1項第6款規定，未
    經預告終止兩造間之勞動契約，即屬合法有據。被告抗辯均
    無可採。
　㈢按勞工適用本條例之退休金制度者，適用本條例後之工作年
    資，於勞動契約依勞基法第11條、第13條但書、第14條及第
    20條或職業災害勞工保護法第23條、第24條規定終止時，其
    資遣費由雇主按其工作年資，每滿1年發給2分之1個月之平
    均工資，未滿1年者，以比例計給；最高以發給6個月平均工
    資為限，不適用勞基法第17條之規定。勞工退條例第12條定
    有明文。原告自103年12月1日起任職被告，於109年7月31日
    離職，故適用上揭條例之退休金制度，其依勞基法第14條第
    1項第6款規定終止勞動契約，自得請求資遣費。而原告年資
    為5年又243日，以月平均工資3萬7000元為基礎，計算資遣
    費數額，應為10萬4816元（計算式：37000÷2×5＋37000÷2×24
    3/365＝104816）。原告請求被告如數給付，應屬有據。
五、有關原告請求短少請領失業給付之損失1萬2240元部分：
  ㈠按就保法第38條第3項規定：「投保單位違反本法規定，將投
    保薪資金額以多報少或以少報多者，自事實發生之日起，按
    其短報或多報之保險費金額，處4倍罰鍰，其溢領之給付金
    額，經保險人通知限期返還，屆期未返還者，依法移送強制
    執行，並追繳其溢領之給付金額。勞工因此所受損失，應由
    投保單位賠償之。」、同法第16條第1項前段規定：「失業
    給付按申請人離職辦理本保險退保之當月起前6個月平均月
    投保薪資百分之60按月發給，最長發給6個月。」。
　㈡被告確有將原告之投保薪資以多報少之情事，並經原告以被
    告違反法令為由終止勞動契約，原告屬非自願離職，已如前
    述，而原告離職退保當月起前6個月之平均月投保薪資應為3
    萬8200元，被告卻以3萬4800元申報，依上開就保法規定，
    被告應賠償原告短少之失業給付金額為1萬2240元（計算式
    ：00000－00000）×60％×6＝12240），是原告請求被告如數賠
    償，亦為有據。
六、綜上所述，原告基於勞基法、勞退條例、就保法等規定，請
    求被告給付11萬7056元，及自起訴狀繕本送達翌日即109年1
    2月4日日起至清償日止，按年息百分之5計算之法定遲延利
    息，為有理由，應予准許。並依職權准、免為假執行之宣告
    。至兩造其餘主張及所提證據（關於原告主張工作環境高溫
    ，對於勞工健康有危害之虞部分），經核與判決結果不生影
    響，爰不逐一論述，附此敘明。
七、訴訟費用負擔之依據：民事訴訟法第78條。
中　　華　　民　　國　　110 　年　　2 　　月　　26　　日
                       勞動法庭   法  官  蔡雅惠
以上正本係照原本作成。
如不服本判決，應於送達後20日內，向本院提出上訴狀並表明上
訴理由，如於本判決宣示後送達前提起上訴者，應於判決送達後
20日內補提上訴理由書（須附繕本）。如委任律師提起上訴者，
應一併繳納上訴裁判費。 
中　　華　　民　　國　　110 　年　　2 　　月　　26　　日
                                  書記官  黃稜鈞